【裁判字號】    90,上訴,926
【裁判日期】    901003
【裁判案由】    偽證
【裁判全文】
臺灣高等法院臺南分院刑事判決          九十年度上訴字第九二六號        潛
      上  訴  人  臺灣臺南地方法院檢察署檢察官
      被      告  丙      ○
      被      告  丁  ○  ○
      共      同
      選任辯護人  趙  哲  宏  律師
右列上訴人因被告等偽證案件，不服臺灣臺南地方法院八十九年度訴字第六○七號中
華民國九十年五月二十八日第一審判決（起訴案號：臺灣臺南地方法院檢察署八十九
年度偵字第四三三四號、四三三五號），提起上訴，本院判決如左：
      主      文
原判決撤銷。
丙○、丁○○證人於檢察官偵查時，於案情有重要關係之事項，供前具結，而為虛偽
陳述，各處有期徒刑壹年。均緩刑伍年。
      事      實
一、丁○○與丙○於民國（下同）八十九年三月二日晚上九時二十一分許，行政院海
    岸巡防總局第五海巡隊員警乙○○、羅弘鑫、林瑛偉、翁勝利等人，在台南縣安
    定鄉安加村二百七十九號前，執行查緝走私及查捕通緝犯顏嘉生等勤務時，將丁○○、丙○友人甲○○誤認係顏嘉生，予以逮捕，在未出示證件表明身分狀況下
    ，因甲○○反抗，乃以強制力將甲○○壓制在地上時，適丁○○、丙○到達案發
    現場，明知僅目睹乙○○以手銬反銬甲○○，未見乙○○等人持裝潢用之木棍毆
    打或持槍抵住或對甲○○圍毆拳打腳踢，竟於八十九年三月二十日上午九時三十
    五分許，於臺灣臺南地方法院檢察署八十九年度偵字第三三三三號甲○○對乙○○、羅弘鑫、林瑛偉、翁勝利提起妨害自由及傷害等罪案件偵查中，出庭作證時
    ，對於該案案情有重要關係之乙○○等四人有否毆打甲○○一節，於供前具結，
    被告丁○○證稱：當天伊騎機車載警員戊○○第一個趕到現場，看到甲○○雙手
    被反銬，見乙○○等四人圍毆甲○○，其中三人持裝潢用之木棍毆打甲○○，另
    一人則持槍抵住甲○○云云；被告徐挺則證稱：到場時，有看到甲○○手被銬倒
    在地上，見到三人之拳打腳踢等語，而為與事實顯不相符之虛偽陳述。嗣經檢察
    官深入調查，認丁○○、丙○證言虛偽不實，乃對乙○○等四人為不起訴處分確
    定。
二、案經臺灣臺南地方法院檢察署檢察官自動檢舉偵查起訴。
      理      由
一、訊據被告丙○、丁○○雖供承有於右揭時地應傳作證，惟均矢口否認有偽證犯行
    ，丙○辯稱：伊確實看見乙○○等人毆打甲○○，伊係第一位到達案發現場之人
    ，因見乙○○等人毆打甲○○，甲○○當時趴在地上，伊見狀因害怕不敢出來，
    直至警員戊○○等人到達案發現場，伊才出來等語；丁○○則辯稱：甲○○被人
    追，伊追出去時看見甲○○雙手被反銬，四人圍毆甲○○，其中一人拿槍抵住甲○○，有三人拿棍子打甲○○等語。
二、經查：
(一)行政院海岸巡防總局第五海巡隊員警乙○○、羅弘鑫、林瑛偉、翁勝利等四人於
    八十九年三月二日晚上九時二十一分許，在台南縣安定鄉安加村二百七十九號前
    ，執行查緝走私及查捕通緝犯顏嘉生等勤務時，將甲○○誤認係顏嘉生，予以逮
    捕，因甲○○反抗，乃以強制力將甲○○壓制在地上，由乙○○以手銬反銬甲○○雙手等情，業據乙○○供述在卷，並經甲○○到庭證述屬實，且甲○○為此對
    乙○○、羅弘鑫、林瑛偉、翁勝利四人提起妨害自由及傷害等罪告訴，業經檢察
    官為不起訴處分確定，有臺灣臺南地方法院檢察署八十九年度偵緝字第六七號不
    起訴處分書影本在卷足憑（見本院卷第七十一至七十四頁），
(二)據被告丁○○於該案八十九年三月二十日偵查中供稱：我騎機車載戊○○警員，
    我們是第一到場，丙○第二到，歐陽慶福才到云云（見四三三四號偵查卷第九頁
    ），於本件原審審理時亦供稱：我和戊○○是第一個到達現場，接著丙○才到云
    云（見一審卷第十八頁），被告丙○於該案偵查中亦未證述最先到場，足見被告
    丁○○與戊○○警員是第一到場，被告丙○第二到場。戊○○於本件原審證稱：
    制止時，丙○應該在我背後等語（見一審卷第六十五頁），於本院則證稱：丙○
    當時有無在現場，沒注意，因當時很匆忙云云，前後不一，亦難以證明被告丙○
    先於戊○○到達現場，被告丙○嗣於原審辯稱：伊最先到場等語，則係事後勾串
    之詞，不足採信。而案發後最先抵達現場之警員戊○○於該案檢察官偵查中證稱
    ：「丁○○載我去，至現場時，甲○○雙手反銬，倒在地上，眼角流血，對方著
    便服，我就舉槍，嚇阻他們三人，以為是流氓，只有見到對方有壓制甲○○」等
    語（見上開偵查卷第十三頁），於本件原審審理時證稱：「我看見甲○○倒在現
    場，乙○○他們三人把甲○○壓在地上，我沒看見槍，也沒看見棍子」、「我沒
    有看到有人打甲○○，是有三個人圍著甲○○，是要圍毆的姿勢，．．我有搜他
    們（指乙○○等人）身，他們沒有帶槍，沒有警棍，．．」（見一審卷第十九、
    六十五頁），於本院審理時證稱：「我到場後，叫他們（指乙○○等人）不要動
    ，他們就將甲○○架起來，當時甲○○手銬已銬上了，．．他們當時均無帶槍及
    警棍」等語（見本院卷第三十一頁），足證甲○○被乙○○等四人上手銬後，並
    無被圍毆之情事，乙○○等四人身上亦未帶槍或帶木棍之事；歐陽慶福於本件原
    審僅證稱：沒看見木棍云云，亦未提及甲○○被手銬後，有被圍毆之情事（見一
    審卷第八十三頁）；況乙○○、羅弘鑫、林瑛偉、翁勝利等四人於該案偵查中均
    堅詞否認有傷害甲○○之犯行，業據檢察官偵查後，認乙○○等四人無傷害罪嫌
    ，而為不起訴處分，有上開不起訴處分書足憑，乙○○於本件本院審理時亦證稱
    ：當時警員也到現場了，．．我們沒打甲○○云云（見本院卷第三十頁）；甲○○於本院亦證稱：我被壓地下，手被反銬著，臉上又有傷，在流血，所以沒有看
    到他們有拿何物云云（見本院卷第四十六頁），足徵甲○○被乙○○等四人以手
    銬反銬時，乙○○等人對甲○○並無持裝潢用之木棍毆打、或持槍抵住、或對之
    拳打腳踢之圍毆情事。
(三)被告丁○○係騎機車載戊○○警員至現場，郤於八十九年三月二十日上午九時三
    十五分許，於甲○○對乙○○、羅弘鑫、林瑛偉、翁勝利提起妨害自由及傷害等
    罪告訴，臺灣臺南地方法院檢察署八十九年度偵字第三三三三號檢察官偵查中，
    出庭作證時，對於該案案情有重要關係之乙○○等四人有否毆打甲○○一節，於
    供前具結後，證稱：當天伊騎機車載警員戊○○第一個趕到現場，看到甲○○雙
    手被反銬，見乙○○等四人圍毆甲○○，其中三人持裝潢用之木棍毆打甲○○，
    另一人則持槍抵住甲○○云云，證明甲○○雙手被乙○○等四人反銬後，其中三
    人持裝潢用之木棍毆打甲○○，另一人則持槍抵住甲○○，而與戊○○警員所述
    不同，顯為與事實不相符之虛偽陳述，自應負偽證罪責。被告丙○乃於被告丁○○騎機車載戊○○警員到現場後，第二到場之人，戊○○於本件原審證稱制止時
    ，丙○應該在我背後等語（見一審卷第六十五頁），丙○竟證稱：到場時，有看
    到他（甲○○）手被銬到倒在地上，見到三人之拳打腳踢等語，而與上開事實不
    相符，顯為虛偽陳述，亦難辭偽證罪責。縱被告丙○、丁○○於原審證稱：該案
    案發當時係晚上九時二十分許，天色昏暗，於不遠處對角路邊雖有一盞路燈矗立
    在旁，該盞路燈燈光微弱等情，亦因上開「甲○○被乙○○等四人以手銬反銬時
    ，乙○○等人對甲○○並無持裝潢用之木棍毆打、或持槍抵住、或對之拳打腳踢
    之圍毆情事」之情節已明，仍難資為彼等有利之證據，亦難以被告丙○、丁○○
    係因方位、角度、認知等因素有誤作為卸免刑責之飾詞。
(四)被告選任辯護人於原審雖舉出甲○○受傷之照片二張，證明甲○○案發時有受傷
    （見一審卷第二十七頁），乙○○於該案警訊時亦稱：「（甲○○的眼睛為何會
    受傷？）因尚未查明身分，欲將控制時發生扭打，應是在扭打的過程中受傷」等
    語（見該案警卷），而甲○○於該案供承：伊慌忙逃跑時有摔倒等語，於該案提
    出之診斷證明書顯示受傷部位均在身體正面（前方）位置，況經該案不起訴處分
    書認定甲○○之傷勢，係其摔倒時所致，尚相符合，詳上開不起訴處分書。又被
    告丙○、丁○○係證述乙○○於以手銬反銬甲○○後，有看見乙○○等人對甲○○有持裝潢用之木棍毆打、持槍抵住、或對之拳打腳踢之圍毆之事。乙○○上開
    警訊供詞，則係乙○○於以手銬反銬甲○○之前發生之事，是上開警訊供詞，難
    以作為被告丙○、丁○○之有利證據。
(五)被告選任辯護人又辯稱：該案偵查中，檢察官於丙○、丁○○之作證，未踐行刑
    事訴訟法第一百八十七條、第一百八十九條之具結程序，不生具結效力云云。而
    依卷附被告丙○、丁○○於該案偵查中之筆錄，檢察官於訊問丙○、丁○○二人
    與告訴人、被告有無親戚僱傭關係，經答稱：「無」後，「諭知作證義務及偽證
    應負刑責及並朗讀結文後具結附卷」，並有被告丙○、丁○○結文附后（見上開
    偵查卷第四、十四頁、四三三四號偵查卷第五、十五頁），已踐行刑事訴訟法第
    一百八十七條、第一百八十九條之具結程序，辯護人請求調閱錄音帶，亦經原審
    查詢：該偵查案於八十九年九月三十日確定後，錄音帶已銷燬（見一審卷第七十
    九頁），自應以書記官製作之上開筆錄為準，是辯護人辯稱：該案偵查中，檢察
    官於丙○、丁○○之作證，不生具結效力云云，顯係誤解。
(五)綜上所述，本件事證明確，被告丙○、丁○○上開所辯，純係卸責之詞，不足採
    信，犯行堪以認定。
三、核被告丙○、丁○○所為，均係犯刑法第一百六十八條之偽證罪。查被告二人係
    各別作證為虛偽之陳述，公訴人認被告二人有犯意聯絡及行為分擔之共同正犯，
    尚有未洽。原審疏未詳察，認被告等被訴偽證罪嫌不能證明，尚有未洽。公訴人
    上訴意旨，執以指摘原判決不當，為有理由，自應由本院撤銷改判之。爰審酌被
    告丙○、丁○○尚無前科紀綠、犯罪方法、手段、所生之危害及犯罪後之態度等
    一切情狀，認公訴人請求量刑有期徒刑三年尚為過重，均量處有期徒刑一年，以
    資懲戒。
四、查被告丙○、丁○○均未曾受有期徒刑以上刑之宣告，有前案資料查註紀錄表可
    查，因一時愚昧，於作證時為虛偽陳述，歷經此次偵審程序及刑事判決教訓，應
    知警惕，諒無再犯之虞，本院因認該二人所受宣告之刑，以暫不執行為適當，爰
    併諭知緩刑五年，以勵自新。
五、據上論斷，應依刑事訴訟法第三百六十九條第一項前段、第三百六十四條、第二
    百九十九條第一項前段，刑法第一百六十八條、第七十四條第一款，判決如主文
    。
本案經檢察官林炎昇到庭執行職務。
中  華  民  國      九  十      年        十        月        三        日
                                臺灣高等法院臺南分院刑事第五庭
                                    審判長法官  茆    臺    雲
                                          法官  李    文    福
                                          法官  蔡    長    林
右正本證明與原本無異。
如不服本判決，應於判決送達後十日內向本院提出上訴狀，其未敘述理由者並應於提
出上訴狀後十日內向本院補提理由書（應附繕本）。
                                    法院書記官  李    培    薇
中  華  民  國      九  十      年        十        月        四        日
附錄本案論罪科刑法條全文：
刑法第一百六十八條：於執行審判職務之公署審判時或於檢查官偵查時，證人、鑑定
    人、通譯於案情有重要關係之事項，供前或供後具結，而為虛
                    偽陳述者，處七年以下有期徒刑。


司法院資訊處製作；財團法人民間司法改革基金會備份。
